【裁判字號】    97,上訴,3893
【裁判日期】    971021
【裁判案由】    妨害自由等
【裁判全文】
臺灣高等法院刑事判決                97年度上訴字第3893號
上  訴  人  臺灣臺北地方法院檢察署檢察官
上  訴  人
即  被  告  乙○
                    國民
上  訴  人
即  被  告  丙○○
                    國民
上列上訴人因妨害自由等案件，不服臺灣臺北地方法院97年度訴
字第574號，中華民國97年7月23日第一審判決（起訴案號：臺灣
臺北地方法院檢察署96年度偵字第12780號），提起上訴，本院
判決如下：
    主  文
上訴駁回。
    事  實
一、甲○（經原法院通緝中）因陳炳坤積欠其借款約新臺幣（下
    同）5萬元遲未清償且避不見面，竟夥同乙○、丙○○於民
    國96年5月30日上午8、9時許，由甲○駕駛車牌號碼7N-7911
    號自用小客車搭載乙○、丙○○，一同前往陳炳坤之子丁○
    ○位於臺北市○○區○○街183號3樓住處，3人共同基於恐
    嚇危害安全之犯意聯絡，向丁○○恫稱：聯繫陳炳坤出面處
    理債務，否則就準備等死等語，以加害丁○○生命、身體之
    事，恐嚇丁○○致生危害於其安全。丁○○因心生畏懼而代
    為撥打電話聯繫陳炳坤多次，並將電話交由甲○自行與陳炳
    坤通話，陳炳坤請求寬限至同年6月6日，甲○仍不滿意，掛
    斷電話後，甲○、乙○、馬永明3人於同日10時許，另行起
    意剝奪丁○○行動自由之犯意聯絡，強押丁○○坐上前揭自
    用小客車，由甲○駕車，乙○坐在副駕駛座，丙○○則與丁
    ○○一同坐在後座，看守丁○○，駕車往臺北縣淡水鎮方向
    駛去，以此非法方法剝奪丁○○之行動自由。途中，乙○等
    3人又多次命令丁○○聯絡陳炳坤，告以：否則就不用回去
    等加害生命、身體、自由之事，接續恐嚇丁○○致生危害於
    其安全。乙○、丙○○與甲○另基於恐嚇陳炳坤之犯意聯絡
    ，由甲○在電話中向陳炳坤恫稱：丁○○已遭渠等押走，不
    還錢會斷手斷腳，須還錢始將丁○○釋放等語，以此加害丁
    ○○生命、身體、自由之事，恐嚇陳炳坤致生危害於安全，
    陳炳坤因而心生畏怖，於當日先清償1萬元予甲○，約定餘
    款於同年6月6日清償。嗣因陳炳坤報警處理，甲○、乙○、
    丙○○得知後，遂於同日中午12時許將丁○○釋放，並前往
    臺北市政府警察局松山分局銷案，丁○○為求息事，乃向員
    警謊稱無事，總計丁○○遭剝奪行動自由之時間約近2小時
    左右。
二、詎乙○、丙○○心有不甘，於96年6月4日上午9時許，再夥
    同真實姓名年籍不詳、綽號「阿冰」之成年男子，一同前往
    上址丁○○住處，經丁○○室友「阿偉」開門允許進入屋內
    後，乙○、丙○○、「阿冰」3人竟共同基於意圖為自己不
    法所有之犯意聯絡而非基於抵債之意思，趁丁○○在浴室內
    沐浴，疏於注意之際，結夥三人徒手竊取丁○○所有、置於
    房間內之GUCCI廠牌皮包1個及丁○○褲子口袋內之現金約7
    百至8百元左右、行動電話2支，據為己有。丁○○沐浴完畢
    後，乙○、丙○○、「阿冰」復要求丁○○代陳炳坤償還債
    務，丁○○因認陳炳坤已與甲○談妥於6月6日還款故拒絕提
    前清償，乙○等3人乃於該日中午12時許，另行起意，共同
    基於以非法方法剝奪丁○○行動自由之犯意聯絡，喝令丁○
    ○隨同渠等上車，揚言：如不聽從，將很難看等語，使丁○
    ○心生畏懼，再由丙○○、「阿冰」強行拉扯丁○○上車，
    由乙○駕車，丙○○坐在副駕駛座，「阿冰」則與丁○○坐
    在後座，抓住丁○○手臂，以此非法方法剝奪丁○○之行動
    自由。乙○、丙○○、「阿冰」搭載丁○○繞行臺北市途中
    ，乙○將手機交由丁○○撥打電話向親友借款，但丁○○遲
    未湊足款項，復共同另基於普通傷害之犯意聯絡，在車上分
    別徒手毆打丁○○洩憤，使丁○○受有右側臉部鈍傷病發腫
    脹（約5. 0×4.0×0.1公分）、枕部（頭皮）及右肘擦挫傷
    （各約4.0×1.5×0.1公分及2.0×2.0×0.1公分）等傷害。
    嗣因丁○○佯稱可向鄰居及嬸婆陳卓仁英借款代償，乙○、
    丙○○、「阿冰」始於同日下午2時許將丁○○送回上址住
    處，丙○○、「阿冰」陪同丁○○下車進入屋內向陳卓仁英
    借款，因陳卓仁英當場拒絕，丙○○、「阿冰」欲再強拉丁
    ○○上車之際，丁○○抵抗並呼救要求陳卓仁英報警，乙○
    、丙○○、「阿冰」始放下丁○○逃離現場，總計丁○○該
    次遭剝奪行動自由之時間約1小時餘。嗣經警依循車牌號碼
    查獲乙○、丙○○，始悉上情。
三、案經丁○○訴由臺北市政府警察局松山分局移請臺灣臺北地
    方法院檢察署檢察官偵查起訴。
    理  由
壹、證據能力之判斷
    被告乙○、丙○○對於下列各項證據方法，均未爭執其證據
    能力，並同意作為證據（見第一審卷第32頁反面、第34頁反
    面），原審及本院審酌其作成時之情況，認為並無不適當之
    情事，均得作為證據，合先敘明。
貳、有罪部分：
一、認定事實所憑之證據及理由
    訊據被告乙○、丙○○固不否認於上開時、地，2 度前往丁
    ○○住處、要求丁○○代為聯絡陳炳坤出面償債、與丁○○
    同車離開、約2 小時後始載丁○○返回住處等事實，惟矢口
    否認期間有何恐嚇、妨害自由、傷害、竊盜之犯行，辯稱：
    渠等於96年5月30日與丁○○一同開車至北投山區吃飯，由
    渠等付錢，是丁○○說要配合演戲騙陳炳坤出來並無妨害自
    由。又丁○○於96年6月4日是自己帶包包跟渠等上車，沒看
    到丁○○有受傷，下午渠等載丁○○去找其嬸婆代為償債，
    丁○○就跑去報警，沒有妨害自由、傷害及恐嚇危害安全云
    云。惟查：
  (一)被告乙○、丙○○因陳炳坤積欠甲○借款，與甲○一同於96
    年5月30日上午8、9時許，前往丁○○位於臺北市○○區○
    ○街183號3樓之住處，丁○○多次代為撥打電話予陳炳坤，
    由甲○與陳炳坤商量償債之事，4人於同日上午10時許一同
    搭車前往臺北市北投區附近，途中丁○○又代為撥打電話予
    陳炳坤多次，由乙○與陳炳坤溝通償債之事，嗣丁○○於中
    午12時至13時間，返回上址住處；又被告2人於96年6月4日
    上午9時許，與「阿冰」一同前往丁○○住處，4人復於中午
    12時許離去上址，一同搭車在臺北市區內繞行，最後於下午
    2時許返回丁○○住處等經過，業據被告乙○、丙○○於警
    詢、檢察官偵訊及原審審理中均坦認屬實（見偵查卷第42至
    45頁、第48至49頁、第70至77頁、第165至166頁、第一審卷
    ），且據被害人丁○○、陳炳坤指述明確（見偵查卷第69至
    71頁、第71至72頁反面），又有丁○○所有行動電話門號
    0000000000號、陳炳坤行動電話門號0000000000號雙向通聯
    記錄在卷足佐（見偵查卷第183至186頁、第187至199頁），
    上情堪認為真。故本案爭點在於，被告乙○、丙○○及甲○
    、「阿冰」於前揭過程中，有無恐嚇危害安全、妨害自由、
    傷害或竊盜之犯罪行為。
  (二)據證人即被害人丁○○於原審審理中具結證稱96年5月30日
    之情形：「甲○說出去吃個飯順便聯絡我爸，看我爸要不要
    出來處理，我就跟他們去，我不是自願跟他們去的，如果我
    不去講的話，他們不高興就要打我，乙○跟丙○○把我拉上
    車的」、「開車往北投方向，逛了1個多小時，後來我有打
    電話給我爸，我爸跟他們談，談到後來我爸不知道是說4號
    還是5號會跟他們處理，他們不願意，那時在北投山區，我
    爸有打電話去松山分局跟警察講，警察打電話過來，甲○他
    們才帶我回去松山分局銷案」、「我有跟警察說，他們是找
    我出去吃飯，‧‧我怕被他們打，所以不敢跟警察說實話」
    、「那時甲○開車，丙○○在我旁邊，我一樣坐在駕駛座後
    面，乙○坐駕駛座旁邊」（見第一審卷第69頁、反面、第70
    頁反面）、而同年6月4日之經過為：「我在洗澡，當天乙○
    跟丙○○還有1個我不知道名字的人來敲門，說讓他們進來
    ，我想我爸跟他們講好了我就讓他們進來，他們進來就叫我
    快點穿衣服，而房間裡面的手機2支、GUCCI包包、及褲子裡
    面的錢7、8百元都被拿走，因為我錢是放在褲子，他們進來
    時就把我的衣服從廁所拿到房間，之後才還給我，那時我的
    錢不在褲子裡，後來我們去吃飯時，乙○還是丙○○說從我
    身上有拿到7、8百元，可以去付飯錢，在車上時他們有讓我
    用手機打電話，沒有還給我，而且都丟掉了。後來他們叫我
    跟他們上車，我不願意，但我想說我爸已經跟他們講5號，
    出去應該沒關係，上車以後就開車到我不知道的地方，在車
    上他們又說我應該很想幫我爸處理，他們還用我的電話打去
    錢莊借錢，但沒有借到錢。中途就一直打我，乙○、丙○○
    及我不知道名字的人都有打我。上車時我坐後面左邊，即駕
    駛座後面，不知道名字的人坐我旁邊，乙○開車，丙○○坐
    駕駛座旁邊」、「不知道名字的人抓著我的手臂，手都放在
    我身上，所以我無法逃走」、「在車內差不多1個小時左右
    」、「（問：期間有無跟你父親聯絡？）沒有，他們叫我趕
    快湊錢還他們，我就打電話給我朋友、我叔叔，後來我跟他
    們說我樓上嬸婆陳卓仁英可以借給我5千到1萬，後來吃完飯
    他們就載我回去」等情綦詳（見第一審卷第69頁反面、第70
    頁），另被害人陳炳坤亦證述：「我欠甲○5萬元，是領保
    證金的時候借給我的」、「當時我在大陸，都沒回來，回來
    的時候正好沒錢就拖著」、「甲○說錢要還我，我說我剛回
    來沒有錢，晚點再還」、「可能那時我電話不通，甲○以為
    我在躲債，後來我兒子打電話給我說甲○來跟我要錢，第1
    次我有跟甲○說6月5日還是6月6日要還他，甲○說說話要算
    話，如果沒有他會再帶我兒子出來」、「因為我兒子將手機
    拿給甲○聽，所以我知道他們在一起」、「5月30日我有還1
    萬」、「第1次他們把我兒子帶走時，還沒拿1萬元之前他們
    說如果我出來處理，就要帶我兒子去吃飯，我不知道什麼事
    情就先報案，是阿偉打電話給我說我兒子被帶走，所以我才
    報警……第2次他們沒有跟我講話」、「（問：你兒子當時
    怎麼說？）就說我不拿錢，我兒子在他們車上」、「第1次
    他說他被帶去山上，聯絡到我時他們才說吃飽飯要送他回去
    ，後來分局打電話給他們，他們去派出所銷案，第2次我兒
    子說他被2、3個人帶出去，我說甲○有沒有來，他說沒有」
    、「如果是甲○帶我兒子出去就沒關係，但是是我不認識的
    人，我會怕，我就打給我朋友，我朋友就打給松山分局」、
    「應該是要逼我出來處理」等情明確（見第一審卷第71頁、
    反面、第71頁、第72頁、反面），堪認被告乙○、丙○○於
    過程中，有恐嚇危害安全、妨害自由、竊盜、傷害等行為。
  (三)除被害人丁○○、陳炳坤之上揭指述外，尚有以下證據足資
    佐證：
  １、丁○○於96年6月4日遭被告2人及「阿冰」毆傷之事實，
      亦經丁○○於同日前往博仁綜合醫院門診，經醫師診斷結
      果，其受有右側臉部鈍傷病發腫脹（約5.0×4.0×0.1公
      分）、枕部（頭皮）及右肘擦挫傷（各約4.0×1.5×0.1
      公分及2.0×2.0×0.1公分），此有該院診斷證明書1份附
      卷可考（見偵查卷第28頁），可見丁○○傷勢在臉部、手
      肘右側及頭部，核與丁○○上車後坐在駕駛座後座，而被
      告乙○坐在副駕駛座、丙○○坐在副駕駛座後座，被告2
      人均在丁○○右邊之相對位置若合符節，堪以採信。輔以
      證人簡英雄證稱：「他們有承認把丁○○帶出去而且有教
      訓丁○○」等情（見第一審卷第73頁反面），可見被告2
      人確有對丁○○使用非法手段剝奪其行動自由。
  ２、又據被告乙○於警詢坦承：「我們3人在車上有推他手臂
      ……並稱若騙我們的話，真的會毆打等語」（見第一審卷
      第48頁）、於檢察事務官偵訊時供稱：「第2次有拉扯」
      （見偵查卷第166頁），被告丙○○於警詢時陳稱：「但
      在路途中，因為其父親一直不願出面處理，所以我們3人
      都有在車上輕輕的推他手臂及責怪他不能通知其父親出面
      處理……我們3人有罵他，也都有稱若騙我們3人的話會真
      的毆打你等語」、「我聽到甲○與丁○○2人為了要陳炳
      坤出面，故其2人演戲恐嚇陳炳坤稱『你兒子已在我手上
      及若不出面處理就要將你兒子斷手、斷腳，你沒拿錢出來
      ，不可能將你兒子放走』等語」（見偵查卷第72至73頁）
      ，亦堪佐證丁○○指述被告2人在車上毆打、向陳炳坤恐
      嚇危害其生命、身體、自由等情，應非虛捏。
  ３、且陳炳坤於96年5月30日、6月4日均立即報警處理，此據
      承辦本案之員警即證人簡英雄證稱：「當天是長官接到陳
      姓男子說他兒子被人押走，但是沒有講詳細的內容，有留
      電話」、「我有問陳炳坤他兒子電話，有跟他兒子丁○○
      聯絡上，我問他有沒有怎麼樣，丁○○說他在跟朋友吃早
      餐，我說這樣子報案的內容差太多了，請他跟他朋友一起
      過來講明是否有受到脅迫或被押的情形，當時甲○、乙○
      、丙○○跟丁○○有來，他們說沒有陳炳坤講的事情，我
      詳細問了之後把他們的資料留下來。丁○○就說跟他們一
      起吃飯，沒有被押的事情」、「（問：96年6月4日你有沒
      有去拘捕乙○？）有，晚上的時候，好像是陳炳坤打來，
      這個案子早上就有人報案，後來去他們饒河街住處看，沒
      有人應門，後來丁○○下午有聯絡到，他才說他從5月30
      日那1次就被人家押走，6月4日又被人押走」等語屬實（
      見第一審卷第73頁至反面），衡情陳炳坤既與甲○熟識，
      甲○駕車載丁○○出門吃飯，倘非被告2人與甲○使用強
      暴、脅迫手段，陳炳坤應無報警處理之必要。況被告乙○
      、丙○○、甲○3人於96年5月30日、被告2人與「阿冰」
      於96年6月4日帶走丁○○，用意既在壓迫、促使丁○○、
      陳炳坤清償欠款，綜合上情，被告2人辯稱：丁○○、陳
      炳坤自願云云，顯與常情不合，委無可取。
  ４、再者，由證人簡英雄之證述可知，丁○○於96年5月30日
      因懾於被告2人與甲○在場，且陳炳坤已與甲○談妥6月6
      日清償債務，其基於息事寧人心態，乃向員警謊稱無事，
      以圖銷案，嗣丁○○於6月4日再度遭被告2人及「阿冰」
      帶走，始知事態嚴重，乃向員警坦承前後2次均非出於其
      自願，此亦人情之常，此亦經被害人丁○○陳述屬實，業
      如前述。故丁○○所述內容，並無前後不一之情形，應予
      說明。
  ５、至於被告2人與「阿冰」在丁○○住處竊取其皮包、現金
      及手機部分，除丁○○之指述外，雖無其他直接證據足以
      佐證，惟按認定犯罪事實所憑之證據，並不以直接證據為
      限，即綜合各種間接證據，本於推理作用，為認定犯罪事
      實之基礎，如無違背一般經驗法則，尚非法所不許，最高
      法院著有44 年臺上字第702號、27年滬上字第64號判例意
      旨可資參照。故查：
    (1)此部分事實雖為被告2 人所否認，然被告2 人並不否認丁
      ○○皮包、現金及手機確在渠等車上。衡情丁○○當時係
      遭被告2人及「阿冰」強拉上車，且事後係趁隙呼救逃離
      ，業如前述，丁○○應無暇、亦無必要攜帶皮包、現金或
      手機上車。被告2 人所辯，實與常理不合。
    (2)再觀諸丁○○所有行動電話門號0000000000號於96年6月4
      日上午9時起至下午2時止之雙向通聯記錄，僅有寥寥數筆
      ，且當日下午3時15分以後即無通話記錄（見偵查卷第186
      頁），對照丁○○於96年 5月30日之雙向通聯記錄（見偵
      查卷第183至185頁），顯有異常。基此，丁○○指稱手機
      遭被告 2人及「阿冰」竊走，僅供其撥打電話借錢等情，
      尚非無據。
    (3)又關於被告等人事後如何處置丁○○之皮包等財物，被告
      乙○雖於原審辯稱：「是證人把包包丟在車子裡面，那次
      是我開車的，我後來才發現包包，我們要拿去還他，去的
      時候警察就開槍，我們把包包放在車子裡就跑走了，後來
      回來要開車時包包就不見了」云云（見第一審卷第71頁）
      ，然此核與伊於警詢時所陳：「發現有空車位即把1253-M
      S號自小客車停在路邊（經潘柏銓帶同警方前往查看係停
      在松山民族國小附近停車格內）後，我即把丁○○斜背包
      （內有手機、丁○○身分證、3張外國紙鈔金額不詳）丟
      在1處空地（用鐵門圍籬並有1片小扇門）後，即與潘柏銓
      各自搭計程車回家」云云（見偵查卷第45頁），顯不一致
      ；亦與被告丙○○於警詢時所述：「我們在返回淡水途中
      發現丁○○所攜帶之背包（土黃色GUCCI廠牌、內有韓幣2
      張、面額不詳）、手機1支、身分證掉落在7N-7911號之後
      車座上，而乙○就將該些物品收起來」等語（見偵查卷第
      74頁），截然不同。則被告乙○、丙○○究將丁○○皮包
      等財物收起來、或丟棄在南京東路某處空地、或放置在車
      上逃離，2人前後供述不一，已難遽信。況被告乙○前稱
      將丁○○皮包等財物丟棄在某處空地一事，據證人簡英雄
      證稱：「6月4日當天GUCCI皮包及手機部分，他們是說不
      是他們拿的，是不小心掉在車上，後來我們有去看車子，
      車子裡面沒有，他們跟我說東西已經丟掉了，因為怕被警
      方查到，是乙○跟我說東西丟掉了，我們有去他們丟棄東
      西的現場南京東路4段1個巷子裡面的空地去看，但都找不
      到東西」、「（問：他們丟的時間是在被查獲前丟的還是
      哪時候丟的？）6月4日當天就丟了，我們圍捕但沒有圍捕
      到，他們汽車逃逸的時候就丟掉了」、「（問：他們棄車
      逃逸與你查獲他們離多久時間？）過了2、3天才找到人，
      東西是他們棄車的時候就丟掉了」、「（問：棄車的地點
      與丟東西的地點隔多遠？）隔3百公尺」等情明確（見第
      一審卷第73頁反面），但被告乙○帶同員警前往伊所述丟
      棄丁○○皮包財物之處，亦未查獲，此有現場照片6張（
      見偵查卷第55至60頁），自無證據足資佐證被告乙○警詢
      所辯丟棄之說。從而，被告2人揭辯詞辯，均委無可信。
    (4)綜合上情，堪認丁○○所有皮包、現金及手機等財物，應
      係經被告乙○、丙○○2人及「阿冰」非法置於渠等實力
      支配之下，而非丁○○自己攜帶上車。被告2人否認與「
      阿冰」共同竊盜之辯解，尚不足採信。
  (四)綜上各情所述，本案事證明確，被告乙○、丙○○之恐嚇危
    害安全、妨害自由、竊盜、傷害等犯行，應堪認定，應予依
    法論罪科刑。
二、論罪科刑之依據
  (一)核被告乙○、丙○○與「阿冰」成年男子於96年6月4日竊取
    丁○○皮包、金錢及手機之行為，係犯刑法第321條第1項第
    4款結夥三人以上竊盜罪；被告2人於97年5月30日、6月4日
    二次強押丁○○上車之行為，分別係犯刑法第302條第1項以
    其他非法方法剝奪他人行動自由罪；於97年5月30日先後以
    加害生命、身體之事恐嚇丁○○、陳炳坤2人，分別犯刑法
    第305條恐嚇危害安全罪；又於97年6月4日在車上毆打丁○
    ○成傷之行為，則係犯刑法第277條第1項傷害罪。被告乙○
    、丙○○於97年5月30日所為妨害自由及2次恐嚇等犯行，與
    甲○有犯意聯絡及行為分擔；被告2人於97年6月4日所為竊
    盜、恐嚇危害安全、妨害自由等犯行，與「阿冰」有犯意聯
    絡及行為分擔，均係共同正犯。被告2人所為前揭6次犯行，
    犯意個別，行為互殊，各侵害陳炳坤、丁○○2人法益，故
    應予分論併罰。
  (二)原審適用刑法第28條、第321條第1項第4款、第302條第1項
    、第277條第1項、第305條、第51條第5款，刑法施行法第1
    條之1之規定，並分別審酌被告乙○、丙○○僅因陳炳坤積
    欠甲○約5萬元，本應循正當程序理性解決，竟謀以非法手
    段迫使陳炳坤、丁○○還款，先後夥同甲○、「阿冰」，2
    度非法剝奪丁○○之行動自由，出言恐嚇丁○○、陳炳坤使
    渠心生畏懼，又竊取丁○○財物，在妨害自由狀態下毆打丁
    ○○頭部、臉部及手肘成傷，渠等犯罪手段、惡性及造成之
    損害非輕；及被告2人矢口否認犯罪，避重就輕，毫無悔意
    ，犯罪後態度不佳等一切情狀，就二次恐嚇危害安全、二次
    妨害自由、普通傷害、加重竊盜等罪依序各量處有期徒刑3
    月、3月、5月、6月、5月、7月，並合併定各應執行有期徒
    刑1 年2月等情，經核其認事用法並無不合，量刑亦屬妥適
    。被告2人上訴意旨猶執陳詞，否認有恐嚇危害安全、妨害
    自由、傷害、加重竊盜等犯行云云，尚難認有理由，均應予
    駁回。
、無罪部分：（即被訴漏逸氣體致生公共危險、96年5月30日
                傷害罪部分）
一、公訴意旨另以：被告乙○、丙○○、甲○於96年5月30日上
    午約8、9時許，進入丁○○位於臺北市○○區○○街183 號
    3樓住處後，共同基於漏逸氣體致生公共危險之犯意聯絡，
    將丁○○關在房間內，並將丁○○住處廁所之瓦斯鋼桶搬至
    丁○○房間，開啟開關，漏逸瓦斯氣體使之瀰漫於丁○○房
    內約1、2分鐘，致生公共危險；甲○、乙○、丙○○另基於
    傷害之犯意聯絡，共同以屋內茶壺或徒手毆打丁○○頭部，
    使丁○○頭部受傷流血；因認被告乙○、丙○○與甲○另共
    同涉犯刑法第177條第1項之漏逸氣體致生公共危險罪嫌、刑
    法第277條第1項之普通傷害罪嫌。
二、按犯罪事實應依證據認定，無證據不得認定其犯罪事實，又
    不能證明被告犯罪者，應諭知無罪之判決，刑事訴訟法第15
    4條第2項、第301條第1項分別定有明文。次按告訴人之告訴
    ，係以使被告受刑事訴追為目的，是其陳述是否與事實相符
    ，仍應調查其他證據以資審認，最高法院著有52年臺上字第
    1300號、45年臺上字第1206號判例可資參照。又認定犯罪事
    實所憑之證據，雖不以直接證據為限，間接證據亦包括在內
    ，然而無論直接證據或間接證據，其為訴訟上之證明，須於
    通常一般之人均不致有所懷疑，而得確信其為真實之程度者
    ，始得據為有罪之認定，倘其證明尚未達到此一程度，而有
    合理之懷疑存在而無從使事實審法院得有罪之確信時，即應
    由法院為諭知被告無罪之判決，最高法院著有76年臺上字第
    4986號判例可資參照。
三、訊據被告乙○、丙○○堅決否認於96年5月30日有何漏逸氣
    體致生公共危險、傷害之犯行，辯稱：伊雖講話帶動作，但
    沒有傷害丁○○；又丁○○當時在浴室洗澡，渠等只把瓦斯
    桶開關關掉，讓他沒有熱水洗澡，他就出來了等語。而公訴
    意旨認為被告2人與甲○共同涉有前揭犯嫌，無非係以丁○
    ○1人之單一指述為據。
四、經查：
  (一)關於漏逸瓦斯部分，丁○○雖於原審指述：「（問：甲○去
    的時候有沒有開你們家的瓦斯？）那是乙○開的，那時我還
    在房間，乙○就從廚房把瓦斯桶拿來我房間開，說如果我不
    聯絡我爸，就準備死在這邊」、「他把門關起來人出去，剩
    我在房間，1分鐘後他又進來把瓦斯桶關起來，瓦斯有流出
    來」云云（見第一審卷第69頁至反面），惟並無其他直接或
    間接極證據足堪佐證。況倘被告乙○將瓦斯桶移至丁○○房
    間並將丁○○1人關在房內，則依當時情況，丁○○之身體
    當時並未受拘束，故其大可自行關閉瓦斯開關，豈有任由瓦
    斯漏逸1分鐘之理？丁○○前揭所述，實有可疑。
  (二)關於96年5月30日傷害部分，固據丁○○於原審審理中具結
    證稱其遭傷害經過係：「後來他們就叫我去客廳，那時我爸
    跟他們講電話，講到後來乙○跟丙○○就拿我們家泡茶的鐵
    水壺敲我頭，2個人都有打」等語（見第一審卷第69頁至反
    面），但關於當天所受傷勢，丁○○於檢察事務官詢問時雖
    稱：「離開分局後我只有自己抹藥，並沒有去驗傷。96年5
    月30日當天，我確實有流血，後來我還將沾了血的衣服扔掉
    」（見偵查卷第175頁），而其於警詢時陳述關於被告2人傷
    害手段、傷勢：「徒手打我的頭部，致我後腦杓疼痛」、「
    被毆打到後腦杓疼痛」（見偵查卷第12、13頁），並未提及
    鐵茶壺、流血等節。是被告2人究係徒手毆打或持鐵茶壺毆
    打？究導致丁○○流血或後腦杓疼痛？仍有未明。丁○○就
    此部分之陳述，前後不一致，顯有瑕疵。況據承辦員警即證
    人簡英雄於原審證述：「（問：96年5月30日你看到丁○○
    的時候，他的臉、頭部有受傷嗎？）看不出來」（見第一審
    卷第74頁），核與其於檢察事務官詢問時所稱：「（問：當
    天是否看到丁○○身上有血跡？）沒有，我沒看到」等情相
    符（見偵查卷第177頁），則丁○○當天究竟有無受傷，實
    非無疑。至被告乙○雖於原審自承：「我們算是有打到人」
   （見第一審卷第71頁），被告丙○○亦稱：「第一次我講話
    帶動作比較大，有打到他」（見第一審卷第71頁反面），縱
    可認定被告乙○、丙○○有毆打丁○○之行為，但此傷害時
    間、地點、手段均不詳，且丁○○並未前往醫院驗傷，亦無
    從遽認丁○○是否因此受有如何之傷勢。
  (三)綜上，揆諸前揭最高法院判例意旨，既查無其他積極證據足
    可證明與事實相符，自不得僅憑丁○○上揭瑕疵之指述，遽
    認渠等有何漏逸氣體致生公共危險或傷害之犯行。
五、綜上，起訴所憑證據及理由均不能證明被告2人涉有起訴所
    指漏逸氣體致生公共危險或傷害部分犯嫌，已經原判決詳細
    論駁。檢察官就此部分提起上訴並未另提出更積極的證據以
    供調查審理，其上訴為無理由，亦應予駁回。
據上論斷，應依刑事訴訟法第368條，判決如主文。
本案經檢察官林炳雄到庭執行職務。
中    華    民    國    97    年    10    月    21    日
            刑事第七庭    審判長法  官  陳晴教
                                法  官  楊智勝
                                法  官  游紅桃
以上正本證明與原本無異。
妨害自由部分如不服本判決應於收受送達後十日內向本院提出上
訴書狀，其未敘述上訴之理由者並得於提起上訴後十日內向本院
補提理由書（均須按他造當事人之人數附繕本）。
恐嚇、傷害、竊盜、漏逸氣體致公共危險部分均不得上訴。
                                書記官  阮桂芳
中    華    民    國    97    年    10    月    21    日


司法院資訊處製作；財團法人民間司法改革基金會備份。
